臺灣高雄地方法院民事判決　九十二年婚字第一二五五號
　　原　　　告　乙○○
　　訴訟代理人　顏福松律師
　　被　　　告　甲○○
右當事人間離婚事件，本院於民國九十三年一月十九日言詞辯論終結，判決如左：
    主      文
原告之訴駁回。
訴訟費用由原告負擔。
    事實及理由
一、原告起訴主張兩造於民國八十五年二月一日結婚，婚後同居於被告位於高雄市○
    ○區○○路五八六號三樓之住所，詎被告竟有暴力傾向，常為細故毆打原告，且
    因嗜賭，家中常有方城之戰，致出入頗為複雜，然原告為維持兩造婚姻，只得勉
    力忍耐，惟心中亦已生強烈反感，是以在八十七年三月十九日再次因細故被告亂
    摔東西並毆打原告後，原告即逃回娘家居住，兩造因此分居迄今，婚姻有名無實
    ，已難維持，爰依民法第一千零五十二條第一項第三款、第二項規定，擇一請求
    判決准原告與被告離婚等語。被告則以並未毆打原告，否則原告可驗傷，打麻將
    則是消遣性質，伊亦曾在原告家中打過一次麻將，另曾寄存證信函請原告返家，
    是原告不回家，故請求駁回原告之訴等語資為抗辯。
二、原告主張兩造於八十五年二月一日結婚，現婚姻關係仍存續中之情，已據其提出
    戶籍謄本二件為證，且為被告所不爭執，自堪信為真。至本件原告主張其受被告
    不堪同居之虐待，且兩造婚姻有可歸責於被告而難以維持之重大事由等語，被告
    則以前揭情詞置辯。是本件應審究者為兩造間有無原告所主張離婚之事由？茲分
    述之：
  (一)按夫妻之一方受他方不堪同居之虐待者，得請求離婚，民法第一千零五十二條第
    一項第三款固有明文。惟按民事訴訟如係由原告主張權利者，應先由原告負舉證
    之責，若原告先不能舉證，以證實自己主張之事實為真實，則被告就其抗辯事實
    即令不能舉證，或其所舉證據尚有疪累，亦應駁回原告之請求（最高法院十七年
    上字第九一七號判例可資參照）。查：
    (1)原告主張兩造婚後，被告常為細故毆打原告，並於八十七年三月十九日，在前
      開住處，又因細故亂摔東西並毆打原告等情，為被告所否認，而雖經證人即原
      告之父謝義奇、原告之妹謝美莉到庭分別證稱：「原告結婚後有多次因為被被
      告打而回娘家，我每次都叫原告回去，八十七年三月這次是最後一次，原告先
      前被打返家，都是好幾個月就會有一次，我沒當場看到被告打原告，但原告每
      次回家身上都有受傷，我問原告，原告都說是被被告打得，我原本希望被告能
      改善，所以才又讓原告回去。八十七年三月這次我就不再要求原告回去夫家，
      因為這次我看原告受傷很嚴重，眼睛、手部瘀青」、「有一次我表哥結婚的時
      候，我看到原告的眼睛有受傷，我另一個表姐有看到，並問原告，原告不敢說
      ，私下我有問原告，原告有跟我講是被告打得，那是原告尚未回娘家之前，此
      外我沒有見過被告打原告。‧‧‧我八十二年結婚，就沒有住娘家了。八十七
      年原告回娘家住之前，有一次原告被被告打，原告打電話給我，有跟我講她被
      被告打，要我跟父親講她被打的事情，我為了確認被告有無打原告，有叫被告
      聽電話，被告接電話後他不出聲，我問他有無打原告，他也沒講」等語在卷（
      見卷第十八頁、十九頁），然此縱可認其等均曾見過原告受傷，惟既均係由原
      告告知，而非親自見聞，所述已非無疑，再參以證人所述之原告前開受傷位置
      、傷勢，均非輕微，應無不立即就醫之理，然原告卻始終未能提出診斷證明書
      供本院斟酌，自難憑證人前開所述，即謂原告受有被告毆打之事實，況證人謝
      義奇、謝美莉分別為原告之父、妹，均屬原告至親，所述亦難謂無偏頗被告之
      虞，故尚難僅憑證人謝義奇、謝美莉之證詞，為有利於原告之認定。
    (2)又依證人謝義奇、謝美莉所述：「打麻將的事情我不清楚，但我去探視女兒時
      ，我有看過被告在家中打麻將，只有看過這一次，時間約在兩造結婚後一年多
      」、「‧‧‧被告有在我們家打過麻將，是過年消遣打得，那時每年回去都會
      打，跟我們家人打。被告有無在他家裡打，我不知道，我聽原告說被告在外面
      賭博」等語（見卷第十八頁、第十九頁），可徵被告辯稱伊亦有在原告家打麻
      將之情，應堪採信，原告娘家既可打麻將，且被告前來時，亦不拒絕被告參與
      ，則被告縱於婚後在家打麻將屬實，是否因此造成原告之精神上壓力、傷害，
      亦非無疑，而自兩造結婚起至原告於八十七年三月十九日離家止，再徵諸證人
      謝義奇僅見過被告打一次麻將，而證人謝美莉並不知道被告有無在家打麻將，
      可見被告縱有在家打麻將，尚難據以推認已造成原告精神上之痛苦，至於證人
      謝美莉證稱被告在外賭博，亦是聽聞自原告，尚難憑為不利於被告之認定，是
      原告主張被告嗜賭，家中常進行方城之戰，致出入頗為複雜，令其難以忍受等
      語，尚無足取。
    (3)綜上，原告既未能提出佐證以證明其與被告同居，係處於龍蛇雜處複雜之環境
      及在暴力陰影下生活，並已處於不堪同居虐待之程度，是其依民法第一千零五
      十二條第一項第三款之規定，訴請離婚，自屬無據。
  (二)次按有民法第一千零五十二條第一項以外之重大事由，難以維持婚姻者，夫妻之
    一方得請求離婚。但其事由應由夫妻之一方負責者，僅他方得請求離婚，民法第
    一千零五十二條第二項定有明文。而上開但書規定難以維持婚姻之重大事由應由
    夫妻之一方負責者，僅他方得請求離婚，係為公允而設，故難以維持婚姻之重大
    事由，夫妻雙方均須負責時，應比較衡量雙方之有責程度，僅責任較輕之一方，
    得向責任較重之他方請求離婚，或有責程度相同時，雙方均得請求離婚，始符公
    平。原告雖主張其離家已五年多，兩造婚姻有名無實，認有重大事由難以維持婚
    姻云云，然查：原告無從證明其受有前開不堪同居虐待情事，已如前述，是其主
    張係因遭被告不堪同居虐待才離家云云，尚無可採。而原告復未能提出其他佐證
    以證明其離家別居有何正當理由，則兩造分居，即應由原告負責，縱其離家期間
    ，被告未曾前去帶其返家，亦難謂被告之過失較原告為重，是原告以其主觀上已
    喪失維持婚姻意欲即認兩造間之婚姻難以維持，實無足取。綜上，本件兩造分居
    ，既應由原告負責，則原告以此可歸責於己之分居事由，依民法第一千零五十二
    條第二項規定請求離婚，洵屬無據，應予駁回。
三、結論：原告之訴為無理由，依民事訴訟法第七十八條，判決如主文。
中　　　華　　　民　　　國　　九十三　　年　　　二　　　月　　　四　　　日
                                    臺灣高雄地方法院家事法庭
~B法　　　官　李麗珠
右為正本係照原本作成
如不服本判決，應於送達後廿日內，向本院提出上訴狀並表明上訴理由，如於本判決宣
示後送達前提起上訴者，應於判決送達後十日內補提上訴理由書（須附繕本）。
中　　　華　　　民　　　國　　九十三　　年　　　二　　　月　　　四　　　日
~B法院書記官　梁  竫
